【裁判字號】    88,易,1404
【裁判日期】    890526
【裁判案由】    詐欺等
【裁判全文】
臺灣彰化地方法院刑事判決            八十八年度易字第一四四號
    公  訴  人  臺灣彰化地方法院檢察署檢察官
    被      告  甲○○
右列被告因詐欺取財案件，經檢察官提起公訴（八十八年度偵緝字第一五五、一五六
號、八十八年度偵字第三五七四號、八十八年度偵續字第二三號）及移送併案審理（
八十八年度偵字第一一四五六號），本院判決如左：
    主      文
甲○○共同連續意圖為自己不法之所有，以詐術使人將本人之物交付，處有期徒刑壹
年貳月。
    事      實
一、甲○○與戊○○（通緝中，另結）二人共同意圖為其等不法之所有，先於民國八
    十六年八月一日，由甲○○親至華南商業銀行和美分行，以在彰化縣線西鄉開設
    鴻憶傢俱行，須使用支票為由，向該銀行申請開設支票存款帳戶，於領得該行0
    0000000之二帳號支票後，即交與戊○○使用，並再於八十六年下半年間
    某日，由甲○○提供其國民身分證交與戊○○黏貼照片於身分證上，而共同變造
    之，足以生損害於戶政機關對戶籍管理之正確性，戊○○即對外出示該紙身分證
    ，冒稱伊係甲○○而行使之，且明知二人均無付款能力，仍基於概括犯意，自八
    十七年四月間某日起至同年六月間某日止，向在彰化縣埔心鄉○○村○○路○段
    一七三號開設傢俱工廠之丙○○誑稱木器工廠業務激增，產品供不應求，向丙○○訂購傢俱，並簽發前揭帳戶，發票人甲○○，發票日期為八十七年七月三十一
    日，面額新臺幣（下同）十萬元，付款人華南商業銀行和美分行之支票一紙以為
    支付，丙○○不疑有他，先後為戊○○代料製造七十二萬六千六百五十元之傢俱
    ，戊○○又自八十七年六月下旬起，向在彰化縣芳苑鄉○○村○○路○○段三一
    七巷一弄十號開設己○○○○之丁○○訂購價值二十六萬九千七百元之傢俱，亦
    簽發前揭帳戶，發票人甲○○，發票日期八十七年六月三十日（二紙）及同年八
    月三十一日，面額六萬一千五百元、十三萬二千五百元及七萬五千七百元，付款
    人為華南商業銀行和美分行之支票三紙以為支付，丁○○陷於錯誤，如數交付傢
    俱給戊○○，又於八十七年六月間，向位於彰化縣埔鹽鄉○○村○○路二十一號
    之元暘企業股份有限公司訂購價值五十四萬零二百元之五金貨品，並簽發前揭帳
    戶，發票人甲○○，發票日期八十七年六月三十日及八十七年七月三十一日，面
    額四十萬零四百元及十三萬九千八百元，付款人為華南商業銀行和美分行之支票
    二紙以為支付，元暘企業股份有限公司負責人乙○○陷於錯誤，如數交付五金貨
    品給戊○○，前揭支票屆期均未獲支付，戊○○、甲○○均逃逸無，丙○○、
    丁○○及元暘企業股份有限公司負責人乙○○始知受騙。
二、案經丙○○、丁○○及元暘企業股份有限公司訴由臺灣彰化地方法院檢察署檢察
    官偵查起訴及移送本院併案審理。
    理      由
一、訊據被告甲○○固不諱言另被告戊○○以其照片換貼身分證而行使情事，惟矢口
    否認有不法犯行，或辯稱其身分證係伊至彰化縣旅遊途中遺失，或辯稱戊○○向
    伊借看身分證，未交還伊云云，然被告犯行業迭據告訴人丙○○、丁○○及元暘
    企業股份有限公司於偵訊及本院指述綦詳，經本院調閱前揭被告甲○○支票存款
    帳戶開戶資料，其上簽名與被告甲○○簽名相符，且開戶時交與華南商業銀行之
    身分證影本上係被告甲○○照片，尚未經換貼被告戊○○照片，前揭帳戶係被告
    甲○○親自開戶已屬無疑，且被告以租屋為由，在八十六年七月十七日將戶籍遷
    入另被告戊○○開設鴻憶木器廠之彰化縣線西鄉○○村○○路一九三之一號，辦
    理戶籍遷徒時，呈交戶政事務所之租賃契約書上承租人之簽名亦與被告甲○○簽
    名相符，被告甲○○對此簽名之真正未否認，僅或稱期間經過太久了，不記得，
    或稱被告戊○○叫伊在紙條上簽名給戊○○看，事後該紙條未取回云云，而支票
    係有價證券，可以支票交換財貨，此為常人共識，如無詐欺意圖，逕可以自己名
    義申請支票帳戶使用，何須由他人申請，被告甲○○將其身分證借與被告戊○○
    ，供被告戊○○以甲○○名義向告訴人等訂購財物，且由甲○○開戶領取支票供
    被告戊○○使用，致告訴人等陷於錯誤，而如數交付貨品，被告甲○○、戊○○
    自有共同詐欺取財犯意，是被告所辯顯係畏罪飾卸之詞，不足採信，此外被告犯
    行復有支票、支票退票理由單、支票存款往來約定書及身分證影在卷可參，本案
    事證明確，被告犯行至堪認定。
二、核被告所為，係犯刑法第三百三十九條第一項之詐欺取財罪及刑法第二百十六條
    、第二百十二條之行使變造特種文書罪，其等變造特種文書後，又持以行使，其
    變造特種文書之低度行為為行使之高度行為吸收，爰不另論罪，被告與戊○○間
    互有犯意聯絡及行為分擔，均為共同正犯。先後多次詐欺取財犯行及行使變造特
    種文書犯行，各自時間緊接，構成要件相同，顯係各基於概括犯意為之，是為連
    續犯，應各以一罪論，所犯共同連續詐欺取財罪及共同連續行使變造特種文書罪
    具有方法、結果之關係，是為牽連犯，應從一重論以共同連續詐欺取財罪。審酌
    被告犯罪之動機、目的、手段、所致損害暨其犯罪後態度等一切情狀，量處如主
    文所示之刑，以示懲儆。
三、公訴意旨認被告甲○○僅與同案被告戊○○共同向丙○○、丁○○詐取財物，惟
    被告併向元暘企業股份有限公司詐得五金貨品，已如前述，而被告此部分犯行與
    本案檢察官起訴部分具有連續犯之裁判上一罪關係，自為起訴效力所及，依審判
    不可分原理，本院自應加以審判，併此明。
據上論斷，應依刑事訴訟法第二百九十九條第一項前段，刑法第二十八條、第五十六
條、第三百三十九條第一項、第二百十六條、第二百十二條、第五十五條，罰金罰鍰
提高標準條例第一條前段，判決如主文。
本案經檢察官吳祚延到庭執行職務。
中      華      民      國    八十九    年      五      月    二十六    日
                                      臺灣彰化地方法院刑事第三庭
                                          法      官  姚  勳  昌
右正本證明與原本無異。
如不服本判決，應於判決送達後十日內，向本院提出上訴狀（須附繕本）。
告訴人或被害人對於判決如有不服具備理由請求檢察官上訴者，其上訴期間之計算係
以檢察官收受判決正本之日期為準。
                                          法院書記官  楊  筱  惠
中      華      民      國    八十九    年      五      月    三十      日
刑法第三百三十九條意圖為自己或第三人不法之所有，以詐術使人將本人或第三人之
物交付者，處五年以下有期徒刑、拘役或科或併科一千元以下罰金。
以前項方法得財產上不法之利益或使第三人得之者亦同。
前二項之未遂犯罰之。


司法院資訊處製作；財團法人民間司法改革基金會備份。
